臺灣高雄地方法院刑事判決　　　　　110年度審交訴字第147號
公　訴　人　臺灣高雄地方檢察署檢察官
被　　　告　簡豐吉



上列被告因過失致死案件，經檢察官提起公訴（110年度偵字第7
836號），因被告於準備程序進行中，就被訴事實為有罪之陳述
，經受命法官告知簡式審判程序之旨，並聽取被告與公訴人之意
見後，由本院合議庭裁定由受命法官獨任依簡式審判程序審理，
判決如下：
    主  文
簡豐吉犯無駕駛執照因過失致人於死罪，處有期徒刑壹年。緩刑
參年，並應履行附表所示負擔。
    事實及理由
一、簡豐吉於民國110年3月26日23時48分許，無駕駛執照駕駛車
    牌號碼000-0000號自用小客車沿高雄市○○區○○街000
    000000路000巷○○號誌交岔口前，本應遵循道路交
    通標誌、標線、標字之指示，不得以逾時速30公里之車速行
    駛。而當時天候晴、並無不能注意路面上標繪有「停」字或
    其他不能停車再開、禮讓幹道車即興隆路438巷上車輛先行
    之情事，卻貿然超速行駛穿越該交岔口，遂與沿興隆路438
    巷由西向東駛來，騎乘車牌號碼000-0000號普通重型機車之
    陳紀農，亦疏未依「慢」字標線之指示減速慢行，雙方發生
    擦撞，致陳紀農受有左側肋骨骨折併氣血胸、左皮下血腫、
    脾臟出血、腦出血等傷害，經送醫急救後，於翌日5時不治
    死亡。嗣簡豐吉於肇事後留在現場，在未經有偵查權之機關
    或公務員發覺為犯嫌前，向前往現場處理之警員承認肇事，
    自首而願接受裁判。
二、案經陳紀農之配偶蕭子涵訴由高雄市政府警察局林園分局報
    告臺灣高雄地方檢察署檢察官偵查起訴。
    理  由
一、程序方面：
    本件被告簡豐吉所犯係死刑、無期徒刑、最輕本刑為3年以
    上有期徒刑以外之罪，其於準備程序進行中就被訴事實為有
    罪之陳述，經受命法官告知簡式審判程序之旨，並聽取當事
    人之意見後，本院合議庭認無不得或不宜改依簡式審判程序
    進行之情形，爰依刑事訴訟法第273條之1第1項規定，裁定
    由受命法官獨任進行簡式審判程序。又本件所引屬於審判外
    陳述之傳聞證據，依同法第273條之2規定，不受第159條第1
    項關於傳聞法則規定之限制，依法有證據能力，合先敘明。
二、認定犯罪事實所憑之證據及其理由：
（一）上開犯罪事實，業據被告坦承不諱，核與證人即告訴人蕭
      子涵證述相符，並有道路交通事故現場圖、道路交通事故
      調查報告表（一）、（二）-1、現場照片、路口監視器翻
      攝照片、相驗屍體證明書、診斷證明書、高雄市政府交通
      局車輛行車事故鑑定委員會鑑定意見書、高雄市政府警察
      局舉發違反道路交通事件通知單、談話紀錄表、公路監理
      電子閘門、檢驗報告書、相驗照片在卷可稽，足認被告前
      揭任意性自白與事實相符，堪予採信。
（二）按駕駛人駕駛汽車，應遵守道路交通標誌、標線、號誌之
      指示；行車速度，依速限標誌或標線之規定，無速限標誌
      或標線者，應依下列規定：一、行車時速不得超過五十公
      里。但在設有快慢車道分隔線之慢車道，時速不得超過四
      十公里，未劃設車道線、行車分向線或分向限制線之道路
      ，時速不得超過三十公里；路面標繪「停」字標字，車輛
      至此必須停車再開，道路交通安全規則第90條第1項、第
      93條第1項第1款道路交通標誌標線號誌設置規則第177條
      分別定有明文。查被告雖於案發時未考領有合格駕駛執照
      ，然依其智識及行車經驗，對於上揭規定自不能諉為不知
      ，而本件事故發生時，天候晴、柏油路面乾燥、無缺陷、
      無障礙物等情，亦有道路交通事故調查報告表（一）在卷
      可查，無不能注意之情事，則被告違反上開規定，未停車
      再開，並禮讓幹道車先行，即貿然以時速30至40公里左右
      超速行駛穿越該交岔口，而肇致本件車禍事故，對本件車
      禍事故之發生自有過失，且高雄市政府交通局車輛行車事
      故鑑定委員會亦認被告超速，未依「停」標字指示讓幹道
      車先行，為肇事主因，有上開高雄市政府交通局車輛行車
      事故鑑定委員會鑑定意見書在卷可稽，故被告之駕駛行為
      顯有過失甚明。又被害人因本件車禍事故而死亡，有相驗
      屍體證明書在卷可佐，是被告過失行為與被害人之死亡結
      果間，顯有相當因果關係存在。
（三）次按駕駛人駕駛汽車（包括機車），應遵守道路交通標誌
      、標線、號誌之指示；若路面標繪「慢」字標誌，係用以
      警告車輛駕駛人前面路況變遷，應減速慢行，道路交通安
      全規則第2條第1項第1款、第90條第1項、道路交通標誌標
      線號誌設置規則第163條規定分別定有明文。而依本件道
      路交通事故現場圖、現場照片所示（見警卷第14頁、第20
      頁），被害人所騎乘之車道，確有標繪「慢」字標誌，是
      被害人未依上開規定減速慢行，致不及採取適當安全措施
      ，而發生本件事故，對於本件車禍事故之發生自與有過失
      ，惟此僅係作為參酌被告量刑與判定被告於民事損害賠償
      責任時，是否有過失相抵或與有過失之認定因素，被害人
      之過失並不影響被告過失致人於死責任之認定，附此敘明
      。
（四）綜上所述，本案事證明確，被告犯行洵堪認定，應依法論
      科。
三、論罪科刑：
（一）罪名：
      按道路交通管理處罰條例第86條第1項關於汽車駕駛人無
      駕駛執照駕車因而致人死亡，依法應負刑事責任，加重其
      刑至二分之一之規定，係就刑法第276條過失致死罪之基
      本犯罪類型於駕駛人無駕駛執照之特殊行為要件予以加重
      處罰，已就刑法過失致死犯罪類型變更之個別犯罪行為予
      以加重，而成另一獨立罪名，自屬刑法分則加重之性質。
      查被告未考領合格駕駛執照，有公路監理電子閘門證號查
      詢汽車駕駛人在卷可佐，是被告駕駛自用小客車，自屬無
      照駕駛。是核被告所為，係犯道路交通管理處罰條例第86
      條第1項、刑法第276條之無駕駛執照駕車因過失致人於死
      罪。起訴意旨認被告涉犯過失致死罪，容有未洽，惟其基
      本社會事實同一，且經本院於審理中告知被告該部分所涉
      之罪名，核於被告之訴訟防禦權無影響，本院自應審理，
      並依刑事訴訟法第300條之規定，予以變更起訴法條。
（二）刑之減輕部分：
      被告於肇事後留在現場，在未經有偵查權之機關或公務員
      發覺為犯嫌前，向前往現場處理之警員承認肇事，自首而
      願接受裁判乙節，有高雄市政府警察局道路交通事故肇事
      人自首情形紀錄表在卷可查，足認被告在其所為過失致人
      於死犯行未被發覺之前，即主動向處理員警自首而接受裁
      判，已符合自首要件，爰依刑法第62條前段規定，減輕其
      刑。被告本件所犯過失致死罪部分，同時有刑之加重、減
      輕事由，應依刑法第71條第1項之規定先加後減。
（三）刑罰裁量：
      爰以行為人之責任為基礎，審酌被告無駕駛執照駕車上路
      已屬可議，復未遵守道路交通規則，因而肇致本件交通事
      故致被害人陳紀農不幸死亡，使家屬頓時失去至親，造成
      家屬精神上痛苦甚鉅，所為實有不該，惟念其犯後坦承犯
      行，且已與被害人家屬達成和解，有協議書在卷可佐，犯
      後態度尚可，兼衡被告教育程度、經濟（涉個人隱私，詳
      卷）、過失程度等一切情狀，量處如主文所示之刑。
四、緩刑：
    被告未曾受有期徒刑以上刑之宣告，有臺灣高等法院被告前
    案紀錄表在卷可查，素行非差，且犯後坦承犯行，並已與被
    害人家屬達成和解，業如前述，本院認被告經此經此偵、審
    程序之教訓，當已知所警惕，本院審酌上情，認前揭所宣告
    之刑以暫不執行為適當，爰依刑法第74條第1項第1款之規定
    ，予以宣告緩刑3年，以啟自新。又被告雖與被害人家屬達
    成和解，願賠償新臺幣（下同）520萬元（含強制險死亡給
    付200萬元），扣除被告已支付之19萬9,000元及強制險死亡
    給付200萬元，尚餘300萬1,000元未實際賠償，不宜無條件
    給予緩刑宣告，暨參酌告訴人具狀稱同意被告於簽立和解書
    後1個月內給付100萬1,000元，並自110年12月起，以每月50
    萬元之方式分期履行賠償，有刑事陳報狀、協議書存卷可參
    ，爰依刑法第74條第2項第3款規定，命被告應於緩刑期間內
    依附表所示事項履行負擔。又被告若於緩刑期內，未履行如
    附表所示負擔，檢察官得依刑法第75條之1第1項第4款之規
    定，聲請撤銷本件緩刑之宣告，併予敘明。
據上論斷，應依刑事訴訟法第273條之1第1項、第284條之1、第
299條第1項前段、第300條，判決如主文（參考司法院「刑事判
決精簡原則」，僅引用程序法條）。
本案經檢察官趙期正提起公訴，檢察官呂乾坤到庭執行職務。
中    華    民    國   110    年    10    月    29    日
                  刑事第五庭  法  官  陳銘珠
以上正本證明與原本無異。
如不服本判決應於收受送達後20日內向本院提出上訴書狀，並應
敘述具體理由；如未敘述上訴理由者，應於上訴期間屆滿後20日
內向本院補提理由書（均須按他造當事人之人數附繕本）「切勿
逕送上級法院」。
因疫情而遲誤不變期間，得向法院聲請回復原狀。
中    華    民    國   110    年    10    月    29    日
                              書記官  黃靖媛
附錄本案論罪科刑法條：
《道路交通管理處罰條例第86條第1項》
汽車駕駛人，無駕駛執照駕車、酒醉駕車、吸食毒品或迷幻藥駕
車、行駛人行道或行經行人穿越道不依規定讓行人優先通行，因
而致人受傷或死亡，依法應負刑事責任者，加重其刑至2 分之1
。
《中華民國刑法第276條》
因過失致人於死者，處5 年以下有期徒刑、拘役或50萬元以下罰
金。
┌────────────────────────────┐
│附表：                                                  │
├────────────────────────────┤
│一、被告應給付告訴人蕭子涵新臺幣（下同）520萬元（含強制 │
│    險死亡給付200萬元）。                               │
│二、給付方法：扣除被告已支付之19萬9,000元及強制險死亡給 │
│    付200萬元，其中100萬1,000元於簽立和解書後1個月內給付│
│    ，餘款200萬元，自110年12月起，按月於每月8日前匯款50 │
│    萬元至告訴人蕭子涵指定之帳戶，如有一期未付，尚未到期│
│    部分視為全部到期。                                  │
└────────────────────────────┘